【裁判字號】    98,交聲,178
【裁判日期】    981029
【裁判案由】    違反道路交通管理處罰條例聲明異議
【裁判全文】
臺灣雲林地方法院交通事件裁定
移送機關即
原處分機關  交通部公路總局嘉義區監理所雲林監理站
異  議  人
即受處分人  乙○○
上列異議人即受處分人因違反道路交通管理處罰條例案件，對於
交通部公路總局嘉義區監理所雲林監理站民國98年9 月25日所為
之裁決處分（原處分案號：雲監裁字第裁72-J00000000號），聲
明異議，本院裁定如下：
    主  文
異議駁回
    理  由
一、原處分意旨略以：異議人即受處分人乙○○於民國98年8 月
    17日中午12時57分許，駕駛車牌號碼1427-GM 號自用小客車
    車，行經速限每小時60公里之臺三線公路219.2 公里路段處
    ，經雷達測速測得行車時速76公里，超速16公里，為南投縣
    政府警察局交通隊員警據採證照片逕行舉發，嗣交通部公路
    總局嘉義區監理所雲林監理站以其違規事實明確，於98年9
    月25日開具雲監裁字第裁72-J00000000號裁決書，依道路交
    通管理處罰條例第40條及第63條第1 項第1 款規定，裁處異
    議人罰鍰新臺幣（下同）1,600 元，併計違規點數1 點。
二、聲明異議意旨略以：本件違規路段為臺三線219.2 公里處之
    一般道路，該非固定式測速器設置地點前1 公里處雖有設置
    明顯標示，然219.8 公里處亦有1 個固定式測速器，1 個警
    告標誌後方相隔600 公尺有2 個測速器，衡諸一般常情及普
    遍民眾認知，該告示牌應該是警告219.8 公里之固定式測速
    器，警方故意設計此陷阱以提升取締績效，手段不妥且違背
    道路交通管理處罰條例於測速器前方設立告示牌之立法本意
    ，219.2 公里處非固定式測速器本身前方並未放置告示牌，
    採證過程已違反至少應於100 公尺前設立告示牌知規定，亦
    違背行政程序正義誠信原則，本案舉發照片不能當作違規證
    據，請求撤銷原處分。
三、按汽車駕駛人，行車速度，超過規定之最高時速，除有第43
    條第1 項第2 款情形外，處新臺幣1,200 元以上2,400 元以
    下罰鍰；汽車駕駛人違反道路交通管理處罰條例第40條之規
    定者，除依原條款處罰鍰外，並予記違規點數1 點；又對於
    行車速度超過規定之最高速限或低於規定之最低速限之違規
    定行為，採用固定或非固定式科學儀器取得證據資料證明者
    ，於一般道路須至少於100 公尺，於高速公路、快速公路須
    至少於300 公尺前，明顯標示之。道路交通管理處罰條例第
    40條、第63條第1 項第1 款、第7 條之2 第3 項分別定有明
    文。
四、經查：
  (一)證人即本案製單員警甲○○於本院調查時時具結證稱：異議
    人係在臺三線219.2 公里處，經非固定式測速器照得行車時
    速76公里，該處速限為時速60公里等語，異議人對其行車超
    速部分亦不爭執，故異議人於98年8 月17日中午12時57分許
    ，駕駛車牌號碼1427-GM 號自用小客車車，以時速76公里之
    速度行經臺三線公路219.2 公里路段，超速16公里等情，應
    堪認定。
  (二)異議人雖以前詞置辯，惟證人甲○○於本院調查時另具結證
    稱：在臺三線北向220.2 公里處有設置1 個警告標示，219.
    6 公里北向處，有1 臺固定式測速器，拍攝到異議人超速之
    非固定式測速器設置地點是在219.2 公里處，設有2 個測速
    器是因為民眾知道固定式測速器之後，到固定式測速器前會
    減速，可是之後又會超速，所以我們現在先暫停固定式測速
    器的使用，再另設置一個非固定式測速器，以避免民眾在經
    過固定式測速器之後又超速；該路段是肇事率偏高地方，大
    部分都是因為超速而肇事，所以我們會不定時改變測速地方
    ，避免民眾超速；異議人違規當天，固定式測速器是暫停使
    用，裡面沒有裝底片；本案測速器有經過檢定合格等語（參
    本院卷第24至26頁）。證人甲○○就測速器、警告標示之相
    關位置及使用情形已證述明確，又其係例行性地舉發交通違
    規，與異議人亦不相識，素無怨隙，僅因科學儀器偶然測出
    違規行為而依法取締，當無設詞攀誣陷害異議人之理。況警
    員執行公務本身受行政懲處責任之監督，到庭具結作證更以
    刑罰擔保其真實性，殊無甘冒行政懲處及刑法偽證罪責任而
    誣陷異議人受罰1,600 元之必要。
  (三)按道路交通管理處罰條例第7 條之2 第3 項規定，對於超速
    違規行為之處罰，以科學儀器取得證據資料證明情形，在一
    般道路須至少於100 公尺前明顯標示之，衡其立法目的係意
    在提醒汽車駕駛人應按速限行駛，以科學儀器採證，應由主
    管機關在明顯處告示，以免因剎那之超速而受罰，並達到維
    護行車安全之最大效益，蓋汽車駕駛人為整體用路人之安全
    本即應按速限行駛，非因看到警告牌或測速照相，為免被處
    罰才遵限行駛，自為當然之解釋。再者，前開規定僅規範以
    固定科學儀器取證時，最短應在100 公尺前明顯標示之，至
    於該標示與測速器間之最遠距離若干？又得否連續設置科學
    採證儀器？法尚無明文，自得委諸主管機關視具體情況而為
    設置。本案異議人違規地點為臺三線219.2 公里處，同路段
    1 公里前即220.2 公里處設有「速限60」禁制標誌及「前有
    測速照相」告示牌，該告示牌明顯且無遮蔽，有現場照片2
    紙附卷可考（參本院卷第28頁），已符合至少在100 公尺前
    設立警告標誌之規定，於法並無不合。況當日位於219.6 公
    里處之固定式照相機並無裝設相片，實不具有照相之功能，
    已如前述，異議人曲解該警告標示僅在提醒219.6 公里處之
    測速照相，警方取締故意設計此陷阱以提升取締績效，而逕
    認採證照片不合法，不為本院所採。從而，異議人確有於上
    述時、地駕駛車牌號碼1427-GM 號自小客車超過規定最高時
    速之違規行為，應堪予認定，異議人聲明異議，為無理由，
    應予駁回。
五、綜上所述，本件異議人之異議，為無理由，爰依道路交通管
    理處罰條例第87條第2 項，道路交通案件處理辦法第19條，
    裁定如主文。
中    華    民    國    98    年    10    月    29    日
                  交通法庭    法  官  楊欣怡
以上正本證明與原本無異。
如不服本裁定，應於裁定送達後5 日內向本院提出抗告狀（須附
繕本）。
                              書記官  王雪招
中    華    民    國    98    年    10    月    29    日


司法院資訊處製作；財團法人民間司法改革基金會備份。
